【裁判字號】    97,重訴,54
【裁判日期】    980603
【裁判案由】    槍砲彈藥刀械管制
【裁判全文】
臺灣板橋地方法院刑事判決              97年度重訴字第54號
公  訴  人  臺灣板橋地方法院檢察署檢察官
被      告  甲○○
                    （現於臺灣臺北看守所羈押中）
選任辯護人  陳麗玢律師
被      告  丁○○
選任辯護人  沈志成律師
            莊國禧律師
            張錦春律師
上列被告因違反槍砲彈藥刀械管制條例案件，經檢察官提起公訴
（97年度偵字第16493 號），本院判決如下：
    主  文
甲○○未經許可，持有槍枝主要組成零件，處有期徒刑壹年拾月
，併科罰金新臺幣伍萬元，罰金如易服勞役，以新臺幣壹仟元折
算壹日。扣案如附表編號一所示之槍枝主要組成零件均沒收；又
未經許可，製造其他可發射子彈具有殺傷力之改造手槍，處有期
徒刑伍年貳月，併科罰金新臺幣伍萬元，罰金如易服勞役，以新
臺幣壹仟元折算壹日，扣案如附表編號二至四所示之物均沒收；
又未經許可，販賣其他可發射子彈具有殺傷力之改造手槍，處有
期徒刑伍年貳月，併科罰金新臺幣伍萬元，罰金如易服勞役，以
新臺幣壹仟元折算壹日，扣案如附表編號二或編號三所示之槍枝
壹支沒收；又未經許可，持有子彈，處有期徒刑參月，併科罰金
新臺幣貳萬元。應執行有期徒刑拾貳年參月，併科罰金新臺幣拾
伍萬元，罰金如易服勞役，以新臺幣壹仟元折算壹日。扣案如附
表編號一至四所示之物，均沒收。
其餘被訴部分均無罪。
丁○○無罪。
    事  實
一、甲○○明知具殺傷力之槍枝、子彈及槍枝之主要組成零件，
    均屬槍砲彈藥刀械管制條例所列管之違禁物，未經中央主管
    機關許可，不得製造、販賣、持有，竟分別為下列行為：
(一)甲○○之友人李新新於民國95年5 、6 月間（業於96年6 月
    30日死亡）積欠甲○○新臺幣（下同）20萬元，嗣因李新新
    躲避債務，逃匿無蹤，甲○○遂基於未經許可持有槍枝主要
    組成零件之犯意，至李新新位於新竹市○○路○ 段232 巷3
    號工廠，將工廠內置放為李新新所有如附表編號一所示之土
    造轉輪霰彈槍之主要組成零件、附表編號二至三所示土造轉
    輪霰彈槍2 支之主要組成零件及附表編號五所示之零組件搬
    回其位於臺北縣新莊市○○路119 巷14號5 樓2 房住處以供
    抵償李新新積欠甲○○之債務，甲○○自斯時起即無故持有
    之。
(二)甲○○另基於製造可發射子彈具有殺傷力之土造轉輪霰彈槍
    之犯意，於97年3 、4 月間某日，在上址居住處，另持所有
    之起子及扳手等工具，將附表編號五所示之金屬拉柄、金屬
    螺絲及彈簧等槍枝零組件，及金屬槍身、金屬槍管、金屬扳
    機、金屬撞針及金屬轉輪彈倉等槍枝之主要組成零件，接續
    組合製成可發射子彈具殺傷力之土造轉輪霰彈槍2 支（即附
    表編號二至三所示之土造轉輪霰彈槍共2 支），並將上開2
    支土造轉輪霰彈槍帶往甲○○位於桃園縣龍潭鄉○○路○○
    段123 巷118 號住處藏放。
(三)甲○○復基於販賣可發射子彈具有殺傷力之土造轉輪霰彈槍
    之犯意，於97年5 月13日上午11時許，甲○○以所使用之00
    00000000號行動電話聯絡姓名年籍均不詳，綽號「阿天」之
    成年男子所使用之0000000000號行動電話，相約於同日下午
    ，在新竹市○區○○路與公園路口之麗池公園交付土造轉輪
    霰彈槍1 支及取款，甲○○隨即於同日下午2 時13分許起至
    3 時許止之某時，攜帶已組合完成且可發射子彈具殺傷力之
    附表編號二或三之土造轉輪霰彈槍1 支，前往上開約定之麗
    池公園交予「阿天」，「阿天」當場交付新臺幣（下同）35
    ,000 元 予甲○○，嗣後因故遭「阿天」退貨，甲○○乃返
    還35,000元予「阿天」。
(四)甲○○又基於持有具殺傷力子彈之犯意，於95年間某日，在
    上址李新新工廠內，自李新新處收受具有殺傷力之非制式子
    彈1 顆（業經內政部警政署刑事警察局鑑定試射完畢）而持
    有之，並放置在其上址臺北縣新莊市○○路119 巷14號5 樓
    2 房住處內。嗣於97年5 月27日晚上10時許，為警持本院核
    發之搜索票，在甲○○上址臺北縣新莊市○○路119 巷14號
    5 樓2 房住處搜索，當場扣得如附表編號一所示之土造轉輪
    霰彈槍之主要組成零件、如附表編號四所示之起子及扳手各
    1 支、如附表編號五所示之零組件1 批、如附表編號六所示
    之物品及上開具有殺傷力之非制式子彈1 顆。另經甲○○同
    意帶同警方前往其上址桃園縣龍潭鄉○○路○○段123 巷11
    8 號住處搜索，當場扣得如附表編號二至三所示之土造轉輪
    霰彈槍2 支。
二、案經內政部警政署刑事警察局移送臺灣板橋地方法院檢察署
    檢察官偵查起訴。
    理  由
甲、有罪部分：
壹、程序部分：
    按被告以外之人於審判外之陳述，雖不符刑事訴訟法第159
    條之1 至第159 條之4 之規定，而經當事人於審判程序同意
    作為證據，法院審酌該言詞陳述或書面陳述作成時之情況，
    認為適當者，亦得為證據；當事人、代理人或辯護人於法院
    調查證據時，知有刑事訴訟法第159 條第1 項不得為證據之
    情形，而未於言詞辯論終結前聲明異議者，視為有前項之同
    意，刑事訴訟法第159 條之5 第1 項、第2 項分有明文。經
    查，本判決下列所引用之被告以外之人於審判外之陳述（包
    括書證），檢察官、被告及辯護人於本院言詞辯論終結前均
    未聲明異議，本院審酌上開證據資料製作時之情況，尚無違
    法不當及證明力明顯過低之瑕疵，亦認為以之作為證據應屬
    適當，故揆諸前開規定，認前揭證據資料有證據能力。
貳、實體部分：
一、訊據被告甲○○固不否認有持有具有殺傷力之非制式子彈及
    持有土造轉輪霰彈槍之主要組成零件之事實，惟矢口否認有
    何製造及販賣可發射子彈具有殺傷力之土造轉輪霰彈槍之犯
    行，辯稱：伊僅有組裝如附表編號二至三所示之槍枝；另伊
    雖曾委託「阿天」找槍枝買主，但均未交易成功過云云。經
    查：
(一)上揭事實欄（一）及（四）所示持有如附表編號一所示之土
    造轉輪霰彈槍之主要組成零件及具殺傷力之非制式子彈之事
    實，業據被告甲○○於警詢、偵訊及本院訊問、審理時自承
    不諱，核與證人乙○○於本院審理時證述明確（詳本院98年
    1 月13日審判筆錄第8 頁及本院98年4 月7 日審判筆錄第4
    頁），並有如附表編號一所示之槍枝主要組成零件、子彈1
    顆扣案可資佐證及現場照片28幀、李新新之妻子賴彩秀簽立
    之本票4 紙（詳97年度偵字第18558 號偵查卷第54-57 頁、
    第204-217 頁）在卷可稽。且如附表編號一所示之槍枝主要
    組成零件、子彈，經內政部警政署刑事警察局鑑定結果：「
    送鑑槍枝12支，經大部拆解，均係由土造金屬槍管、土造金
    屬轉輪彈倉、土造金屬槍身、土造金屬撞針、土造金屬扳機
    、土造金屬上膛拉柄、金屬螺絲及彈簧等零件所組成，經統
    計其零件數量，計有土造金屬槍管12支、土造金屬槍身12個
    、土造金屬扳機12個、土造金屬撞針12支及土造金屬轉輪彈
    倉12個等物」、「送鑑9MM 子彈1 顆，認係非制式子彈，由
    金屬彈殼組合直徑8.8mm 金屬彈頭而成，經試射，可擊發，
    認具殺傷力」、「送鑑轉輪63個，認均係土造金屬轉輪彈倉
    」、「送鑑槍枝零件1 批，認分係土造金屬槍管、上膛拉柄
    、土造金屬轉輪彈倉及槍身等物」，業據該局以98年5 月25
    日刑鑑字第0980071424號函覆（詳本院卷）、該局97年5 月
    28日刑鑑字第0970078821號槍彈鑑定書（詳97年度偵字第16
    492 號偵查卷第112-114 頁）、該局97年6 月17日槍彈鑑定
    書各乙紙（詳97年度偵字第16492 號偵查卷第152-155 頁）
    及該局97年6 月17日刑鑑字第0970082318號函（詳97年度偵
    字第16492 號偵查卷第162 頁）在卷可按，被告甲○○之自
    白查與事實相符，堪以採信。而上開在被告甲○○位於臺北
    縣新莊市○○路119 巷14號5 樓2 房住處扣到之金屬槍管、
    金屬槍身、金屬扳機、金屬撞針及金屬轉輪彈倉等物，亦據
    內政部86年11月24日 (86) 台內警字第8670683 號公告為槍
    枝之主要組成零件，是被告於上開時間持有土造轉輪霰彈槍
    之主要組成零件及具殺傷力之非制式子彈之事實，至堪認定
    。
(二)其次，被告甲○○雖辯稱：伊並未製造槍枝云云。然按所謂
    製造包括創製、改造、組合、混合、化合等行為在內，組合
    行為亦屬製造行為一種。查被告甲○○於本院審理時業已供
    稱：「在我住處搜到二支是組裝好的，這兩支我本來組裝好
    打算賣出去，其他都是零散的。那兩把是我自己組裝的，因
    為零件上有些孔不太對，所以我才請丁○○幫我鑽孔」、「
    （審判長問：你請丁○○在維修後，是否有自行再組裝？）
    有。是另外查扣的那二支，時間是在97年3 月還是4 月，地
    點是在我新莊住處，組裝好帶去龍潭」、「（審判長問：製
    造槍枝部分有何意見？）扣案槍枝的其中二支是我組裝的」
    等語（詳本院卷第74頁、本院98年2 月4 日審判筆錄第18頁
    、本院98年3 月3 日審判筆錄第10頁），並有如附表編號二
    至三所示之土造轉輪霰彈槍2 支及如附表編號四所示之起子
    、扳手扣案可資佐證。復參以被告遭警查獲後，在臺北縣政
    府警察局土城分局內，將上開在臺北縣新莊市○○路119 巷
    14號5 樓2 房查獲之槍枝主要組成零件及零組件組合成12支
    土造轉輪霰彈槍；在桃園查獲的槍枝底部貼上「桃園同1 」
    、「桃園同2 」，槍枝的編號是0000000000、0000000000號
    乙節，業據證人即查獲此案之臺北縣政府警察局土城分局警
    員乙○○於本院審理時證述屬實（詳本院98年1 月13日審判
    筆錄第8 頁及本院98年4 月7 日審判筆錄第4 頁），足徵依
    扣案之槍枝主要組成零件及其他零組件確可組裝成土造轉輪
    霰彈槍，且被告甲○○確具有組合土造轉輪霰彈槍之技能無
    訛。而扣案如附表編號二至三所示之槍枝，經內政部警政署
    刑事警察局以性能檢驗法、試射法鑑定結果：「送鑑土製改
    造轉輪霰彈槍貳支（槍枝管制編號0000000000、000000000
    0） ，認均係土造轉輪霰彈槍，擊發功能正常，可供擊發適
    用子彈使用，認均具殺傷力」等情，業據該局以前開97年5
    月28日刑鑑字第0970078821號鑑定書乙份在卷可按，被告接
    續組合製成可發射子彈具有殺傷力之土造轉輪霰彈槍2 支之
    事實應無疑義。被告甲○○上開辯解，顯對槍砲彈藥刀械管
    制條例第8 條第1 項之「製造」可發射子彈具有殺傷力之槍
    枝之構成要件有所誤解，所辯自不足採信。
(三)被告甲○○另辯稱：伊雖曾委託「阿天」找槍枝買主，並將
    如附表編號二或三之其中1 支土造轉輪霰彈槍交付「阿天」
    ，但並未向「阿天」收取35,000元價金，嗣後該槍枝因故遭
    「阿天」退貨云云。然被告於97年6 月2 日警詢時供稱：「
    （問：據你在警詢筆錄供稱之土造轉輪霰彈槍，擬以多少價
    錢作為交易之籌碼？）我當初設定本錢3 萬5 千元」、「（
    問：你如何獲得交易訊息？如何談妥價錢？地點如何選定？
    其中之約定有無使用代號或密語？如何交付金額？）都是阿
    天聯絡我，說有買家要買貨就告知我，我只要賣3 萬5 千元
    ，給他賣多少我沒有過問，以上次聯絡見了面後雙方約定下
    一次見面的，皆有使用時間、地點、暗語。是實收現金」、
    「（警方提示97年5 月24日12時58分打給0000000000譯文說
    之A ＋4 、土地公等語為何意？）A ＋4 是時間暗語，A 代
    表3 ，3 ＋4 是7 點的意思，以當日中午12點為界定區分，
    如果是超過當日早上7 點聯絡，雙方就約定是當天晚上見面
    ，土地公是代表在新竹市土地公廟，正確地址我不知道，但
    我會走」、「（問：警詢筆錄中你供稱因『阿天』會介紹購
    買土造轉輪霰彈槍的買主給你得手多少錢？共幾次？）新臺
    幣3 萬5 千元，計1 次」等語（詳97年度偵字第18558 號偵
    查卷第131-133 頁），另於97年6 月3 日警詢時供稱：「（
    問：據你在97年6 月2 日筆錄中你供稱『阿天』曾介紹購買
    土造轉輪霰彈槍的買主給你，據你稱你得手新臺幣3 萬5 千
    元，請你詳述時間、地點？）就是在97年5 月13日下午1 時
    左右在一處公園旁將土造轉輪霰彈槍交給阿天，阿天交給我
    新臺幣3 萬5 千元」、「（問：警方提示97年5 月13日14時
    13分由0000000000（阿天持有手機）打入你手機0000000000
    ，監聽譯文表內容是否為你與阿天相約見面買賣槍枝的時間
    及地點？）是的」、「（問：97年6 月3 日你帶同警方至新
    竹市○區○○路與公園路口之麗池公園，是否為你與阿天相
    約見面買賣槍枝的地點？）是的」、「（問：上述當次交易
    是何人？如何與你交易槍枝？）當次交易是阿天通知有買家
    要買貨，我們就是以當初的定價我只要拿3 萬5 千元，他賣
    多少我就沒再過問」、「（問：你是否知道，所販賣槍枝流
    向為何？）我是將土造轉輪霰彈槍交給阿天，至於他交給誰
    我就不知道」、「（問：你交易槍枝時，現場除阿天在場外
    ，買家是否也一同在場？）沒有」、「（問：你販賣槍枝在
    交易時，如何包裹土造轉輪霰彈槍？）我會先至體育用品社
    購買專門攜帶羽毛球拍所用之背袋，然後將槍枝放入球袋中
    ，再帶至交易現場交給阿天」、「（問：你所販賣之土造轉
    輪霰彈槍得款新臺幣3 萬5 千元，是何人交付予你？得手之
    贓款流向為何？）是阿天親手交給我的。我去打電動玩具及
    支付一些生活費用花光了」等語（詳97年度偵字第16492 號
    偵查卷第129-130 頁），復有被告甲○○於97年5 月13日以
    所使用之0000000000號行動電話與「阿天」所使用之000000
    0000號行動電話聯絡之通訊監察譯文4 則在卷可按（詳97年
    度偵字第16492 號偵查卷第136-1 頁）。另觀諸被告甲○○
    於97年4 月16日14時9 分、同年4 月29日22時17分與「阿天
    」所使用之0000000000號之對話內容：「Ａ（甲○○）：阿
    天你找我？Ｂ（阿天）：你剛剛怎麼不接？Ａ：我在廁所啦
    。Ｂ：你還有做嗎？Ａ：有阿。Ｂ：還有阿，這樣我確定的
    時候我跟你說。Ａ：我人在新竹，你要跟我見面，我可以過
    去找你阿。Ｂ：市內才有？Ａ：阿？Ｂ：你現在有嗎？Ａ：
    現在沒有，要回家裡拿。」、「Ｂ（阿天）：你在忙喔？Ａ
    （甲○○）：沒有，在家看電視。Ｂ：市內還是在那邊？Ａ
    ：臺北。Ｂ：我跟你說的那個中古車，你如果方便的話，開
    去給人試試看，如果人家看的滿意就跟你過去。Ａ：好阿好
    阿。Ｂ：不過你車子要放在那裡等人家來試。Ａ：好阿沒關
    係阿。Ｂ：放在那裡2 、3 天。Ａ：沒關係阿。Ｂ：如果他
    覺得可以你就交車給他就固定了，這樣的話留我這支給他。
    Ａ：好阿。」等情，此有通訊監察譯文2 則附卷可佐（詳97
    年度偵字第16492 號偵查卷第46頁、第49頁），稽之槍枝乃
    嚴重觸法之違禁物，自非可於電話聯絡中明白言之，故被告
    甲○○與「阿天」始於上開對話中含糊言及「你還有做嗎」
    、「中古車試車」等語替代「販賣」槍枝之字眼，是被告甲○○於警詢時自承於97年5 月13日下午以3 萬5 千元之代價
    販賣土造轉輪霰彈槍1 支予「阿天」之男子等語，堪可採信
    。且按犯罪之著手，係指行為人為實現犯意而開始實行犯罪
    構成要件之行為而言。販賣槍枝之出賣者與購買者就買賣槍
    枝之重要內容有所表示時，縱使販賣者尚未實際交付槍枝，
    仍可認為已經著手販賣槍枝犯行之實施；亦即販賣槍枝之罪
    ，以販賣者與應買者雙方就買賣槍枝之重要內容有所意思表
    示而達成契約之合致時，即已著手於販賣槍枝之構成要件行
    為。本件被告甲○○自承已與購買土造轉輪霰彈槍之「阿天
    」約定交易地點及談妥標的、價金，而達成契約之合致，並
    攜帶土造轉輪霰彈槍前往約定之交易地點，顯已著手於販賣
    槍枝之構成要件行為，縱「阿天」嗣後因故將槍枝退還被告
    甲○○，亦無礙於被告甲○○業已成立販賣槍枝既遂罪之認
    定。
(四)綜上所述，本件被告甲○○持有土造轉輪霰彈槍之主要組成
    零件、持有具殺傷力子彈及製造、販賣可發射子彈具殺傷力
    之土造轉輪霰彈槍之犯行，事證明確，應予依法論科。
二、按槍砲彈藥刀械管制條例第8 條所規範之非法製造、販賣或
    運輸行為，本屬數個獨立成罪行為，有其中一行為，即足單
    獨構成犯罪。雖販賣、製造、運輸行為固均吸收低度之持有
    行為，但非謂上開不同犯罪型態下之低度持有行為均具同一
    性，而得任意擴張適用，否則將使不同之犯行歸化為一，有
    違法律分類規定各類犯罪型態之旨趣。況本件被告係製造上
    開可發射子彈具有殺傷力之槍枝犯行後，始另行起意販賣可
    發射子彈具有殺傷力之槍枝，則其所犯上開製造、販賣可發
    射子彈具殺傷力槍枝2 罪間，即無何裁判上或實質上一罪之
    關係，應與分論併罰之。次按持有槍枝之主要組成零件為繼
    續犯，於終止持有之前，犯罪行為仍在繼續實施之中，其間
    法律縱有變更，但其行為既繼續實施至新法施行以後，自無
    行為後法律變更之可言。查刑法雖於94年2 月2 日修正公布
    ，自95年7 月1 日起施行。惟本案被告甲○○就犯罪事實一
    （一）所示之未經許可持有槍枝之主要組成零件之行為終了
    時已在上開新法施行後，應逕適用新法之規定，而不生新舊
    法比較之問題。核被告甲○○所為，就事實欄一（一）所示
    ，係犯槍砲彈藥刀械管制條例第13條第4 項之未經許可持有
    槍枝主要組成零件罪；就事實欄一（二）所示，係犯同條例
    第8 條第1 項之未經許可製造可發射子彈具殺傷力之槍枝罪
    ；就事實欄一（三）所示，係犯同條例第8 條第1 項之非法
    販賣可發射子彈具有殺傷力之槍枝罪；就事實欄一（四）所
    示，係犯同條例第12條第4 項之未經許可持有子彈罪。至起
    訴書雖以在被告甲○○上址臺北縣新莊市○○路119 巷14號
    5 樓2 房住處扣得土造轉輪霰彈槍12支，認被告甲○○所為
    涉犯槍砲彈藥刀械管制條例第8 條第1 項之製造可發射子彈
    具殺傷力之槍枝罪嫌等語，然被告甲○○自承：在新莊查獲
    的均是槍枝的零組件，係在遭警查獲後警察叫伊將扣到的槍
    枝零組件組裝成12支槍枝等語（詳本院卷第74頁），核與證
    人乙○○於本院審理時證述情節相符（詳本院98年1 月13日
    審判筆錄第8 頁），且觀諸警員至被告甲○○上址住處搜索
    時所拍攝之照片，現場查獲如附表編號一所示之槍枝主要組
    成零件，均係零散的狀態，或有放置在木箱內，或有以報紙
    包裹後放置在木架上或抽屜內，此有前揭現場照片28幀在卷
    可按，可知被告甲○○為警查獲前僅有持有如附表編號一所
    示之槍枝主要組成零件之行為，並未有將附表編號一所示之
    槍枝主要組成零件與其他零組件組裝製成具殺傷力槍枝之犯
    行，此外，復查無其他積極證據足證被告甲○○此部分所為
    係涉犯槍砲彈藥刀械管制條例第8 條第1 項之製造可發射子
    彈具殺傷力之槍枝罪，起訴書認被告甲○○涉犯槍砲彈藥刀
    械管制條例第8 條第1 項製造可發射子彈具有殺傷力之槍枝
    罪，尚有未合，惟因二者基本社會事實同一，爰依法變更起
    訴法條，附此敘明。被告甲○○上開持有槍枝之低度行為，
    分別為其製造、販賣可發射子彈具有殺傷力之槍枝之高度行
    為所吸收，均不另論罪。被告甲○○持有如附表編號二、三
    所示槍枝之主要組成零件行為，為其製造可發射具有殺傷力
    之槍枝之高度行為所吸收，不另論罪。又其製造如附表編號
    二、三所示之槍枝，分係時間密接、地點相同，且侵害同一
    法益，各行為獨立性極為薄弱，難以區分先後，各應視為數
    個舉動之接續進行，而為接續犯。被告甲○○所犯上開持有
    槍枝之主要組成零件、製造可發射子彈具殺傷力槍枝、販賣
    可發射子彈具殺傷力槍枝及持有具殺傷力之子彈4 罪間，犯
    意個別，行為不同，應予分論併罰之。
三、爰審酌被告甲○○漠視法令禁止持有槍枝之主要組成零件、
    擅自製造、販賣具殺傷力之土造轉輪霰彈槍、持有具殺傷力
    之子彈，持有如附表編號一所示之槍枝主要組成零件之數量
    甚多，製造完成具有殺傷力之土造轉輪霰彈槍數量有2 支，
    其持有上開槍枝主要組成零件及製造、販賣可發射子彈具殺
    傷力之槍枝及具殺傷力之子彈，均嚴重危害社會治安，其惡
    性非輕，兼衡其犯罪之動機、目的、手段、生活狀況、智識
    程度，且犯後僅坦承部分犯行之態度等一切情狀，分別量處
    如主文所示之刑，並定其應執行刑，併審酌被告甲○○為高
    中肄業、目前無業、有其基本資料附於警詢筆錄可稽及其上
    開犯罪情節，就所宣告罰金刑部分，諭知如易服勞役之折算
    標準，並定其應執行之刑，以資懲儆。
四、扣案如附表編號一所示之土造轉輪霰彈槍之主要組成零件，
    及附表編號二、三所示之土造轉輪霰彈槍2 支（槍枝管制編
    號0000000000號、0000000000號），均係未經許可不得持有
    之違禁物，應依刑法第38條第1 項第1 款之規定宣告沒收；
    另扣案之非制式子彈1 顆，經鑑定結果雖有殺傷力，惟因鑑
    驗試射而滅失，且已非屬違禁物，自無庸諭知沒收；又附表
    編號四所示之物係供被告甲○○組合如附表編號二至三所示
    土造轉輪霰彈槍之工具，係被告所有之物，應依刑法第38條
    第1 項第2 款之規定宣告沒收；至其餘扣案如附表編號五、
    六所示之物，均無積極證據證明與本案犯罪有關，爰均不予
    宣告沒收，附此敘明。
乙、被告甲○○無罪部分：
    公訴意旨另以：被告甲○○基於製造非制式子彈之犯意，於
    95年5 月間，在新竹市○○路某處之新成工業社，自行研發
    製造具有殺傷力之子彈，因認被告甲○○此部分所為涉犯槍
    砲彈藥刀械管制條例第12條第1 項之製造、販賣子彈罪嫌等
    語。惟按，犯罪事實應依證據認定之，無證據不得認定犯罪
    事實；又不能證明被告犯罪者，應諭知無罪之判決，刑事訴
    訟法第154 條第2 項、第301 條第1 項分別定有明文。再按
    ，刑事訴訟法上所謂認定犯罪事實之證據，係指足以認定被
    告確有犯罪行為之積極證據而言，如未能發現相當證據或證
    據不足以證明，自不能以推測或擬制之方法，以為裁判基礎
    。而刑事訴訟上證明之資料，無論其為直接或間接證據，均
    須達到通常一般之人均不致有所懷疑，而得確信其為真實之
    程度，始得據為有罪之認定，若關於被告是否犯罪之證明未
    能達此程度，而有合理懷疑之存在，致使無從形成有罪之確
    信，根據「罪證有疑，利於被告」之證據法則，即不得遽為
    不利被告之認定，復有最高法院29年上字第105 號、76年台
    上字第4986號判例可資參照。訊據被告甲○○堅詞否認有此
    部分犯行，辯稱：並未製造及販賣子彈等語。然綜觀全卷證
    據資料，並未有被告甲○○有製造及販賣子彈之相關證據，
    且本件扣到如附表編號四、五所示之物品亦非屬專供製造子
    彈之器械，而被告甲○○固持有具殺傷力之子彈1 顆，亦無
    從遽為其有製造子彈、販賣子彈之積極證據，此外，復查無
    其他積極之證據證明被告甲○○確有製造、販賣子彈之犯行
    ，則被告甲○○此部分犯行，暨屬不能證明，自應就此部分
    被訴製造、販賣子彈部分為無罪之諭知。
丙、被告丁○○無罪部分：
一、公訴意旨另以：被告甲○○因組裝土造轉輪霰彈槍時零件尺
    寸不合，遂於95年5 月間委託與其有製造及販賣具有殺傷力
    之土造轉輪霰彈槍之犯意聯絡之被告丁○○代為維修土造轉
    輪霰彈槍之轉輪軸心及扳機零件共15副，因認被告丁○○與
    被告甲○○共同涉犯槍砲彈藥刀械管制條例第8 條第1 項之
    製造、販賣具有殺傷力之槍枝罪嫌等語。
二、公訴人認被告丁○○涉有上揭犯行，無非係以同案被告甲○○之供述、被告丁○○之供述及在被告丁○○位於新竹市○○路○ 段6 號4C住處扣到槍枝扳機零件2 片等為其主要論據
    。訊據被告丁○○堅決否認有何製造具有殺傷力之槍枝犯行
    ，辯稱：甲○○雖曾拿轉輪軸棒及扳機零件樣品給伊，要伊
    拿給李新新依樣做成15副，但該等零件類似「射梢」，伊並
    不知道該等零件係槍枝之零組件，伊交給李新新鑽孔後，李
    新新有打電話叫伊去取貨，迨伊前往李新新工廠時，工廠已
    經歇業，嗣後甲○○又將零件交給伊，向伊表示鑽孔的位置
    不對，伊看鑽孔處有毛邊，就用銼刀把毛邊去除等語。經查
    ：
(一)被告甲○○於警詢、偵訊及本院訊問時均供稱：「丁○○有
    幫我維修土造轉輪霰彈槍零件，但他並不知情」、「有叫丁○○修改小零件，拆除後丁○○不知道是槍枝的零件」、「
    我有請丁○○幫我維修零件，因為零件的位置不符，無法組
    裝，我拿給丁○○時都是零件給他，所以丁○○不知道這是
    槍枝的零組件」、「丁○○他是不知情的。我給他的時候是
    拿一小片、一小片的零件給他，是像扳機的，他其實都不曉
    得」等語（詳97年度偵字第18558 號偵查卷第15頁、97年度
    偵字第16492 號偵查卷第107 頁、第184 頁本院卷第18頁）
    ，復於本院審理時以證人身分具結證述：「我有拿97年度偵
    字第18558 號偵查卷第17 5、176 、214 頁上方照片的零件
    給丁○○」、「請他替我鑽孔加工一下」、「（辯護人問：
    你有無說過這些是跟槍枝有關的零件？）沒有，我只說是要
    給客戶的」、「（檢察官問：你是否知道他會？）他應該不
    會，但是我們之前在竹田的時候知道有人應該會，所以我請
    他替我找」、「（檢察官問：你當時不是請丁○○幫你拿去
    新成加工嗎？）是的，新成也是李新新的工廠」、「我請丁○○找人幫我鑽孔，因為本來孔太小，要把中間的東西塞進
    去要把孔弄大」等語（詳本院98年2 月4 日審判筆錄第7 頁
    、第9 頁、第11頁），核與被告丁○○於本院訊問時供述情
    節相符（詳本院98年2 月4 日審判筆錄第12-17 頁），是被
    告丁○○主觀上是否知悉被告甲○○所交付之零件係屬槍枝
    之零組件，進而將該等零件交付李新新複製及自行以銼刀修
    剪零組件鑽孔之毛邊，即不無疑問。
(二)其次，觀諸卷附被告甲○○交付被告丁○○之轉輪軸棒及扳
    機零件之照片（詳97年度偵字第18558 號偵查卷第214 頁上
    方、第175-176 頁），不論係轉輪軸棒或扳機零件，自其外
    觀而言，均屬一般工事使用之零組件，尚難認係槍枝之零組
    件。況且經本院提示上開轉輪軸棒及扳機零件之照片予證人
    即專精槍枝鑑定之內政部警政署刑事警察局鑑識科物理組之
    警員丙○○辨識，其亦證稱：無法判斷該等零件是否為槍枝
    之零件等語（詳本院98年1 月13日審判筆錄第13頁），從而
    ，被告丁○○辯稱：不知甲○○交付之零件係槍枝之零組件
    等語，尚堪採信。公訴意旨所舉證據尚難使本院形成被告丁○○有罪之確信，要難徒憑被告丁○○確有將上開零件交付
    李新新複製及以銼刀修剪鑽孔處毛邊之行為，即遽為被告丁○○不利之認定。此外，復查無其他任何證據足證被告丁○○有與被告甲○○共同製造可發射子彈具有殺傷力之土造轉
    輪霰彈槍犯行，依首揭法條規定及判例意旨說明，自應就此
    部分，諭知被告丁○○無罪之判決。
據上論斷，應依刑事訴訟法第299 條第1 項前段、第301 條第1
項、第300 條，槍砲彈藥刀械管制條例第13條第4 項、第8 條第
1 項、第12條第4 項，刑法第11條前段、第38條第1 項第1 款、
第2 款、第42條第3 項、第51條第5 款、第7 款，判決如如主文
。
本案經檢察官吳宗光到庭執行職務。
中    華    民    國    98    年    6     月    3     日
                刑事第十三庭  審判長法  官  李幼妃
                                    法  官  張紹省
                                    法  官  鄭燕璘
上列正本證明與原本無異。
如不服本判決，應於判決送達後10日內敘明上訴理由，向本院提
出上訴狀 (應附繕本) ，上訴於臺灣高等法院。其未敘述上訴理
由者，應於上訴期間屆滿後20日內向本院補提理由書「切勿逕送
上級法院」。
                                    書記官  陳筱惠
中    華    民    國    98    年    6     月    3     日
附錄本案論罪科刑法條全文：
槍砲彈藥刀械管制條例第13條：
未經許可，製造、販賣或運輸槍砲、彈藥之主要組成零件者，處
3 年以上10年以下有期徒刑，併科新台幣700 萬元以下罰金。
未經許可，轉讓、出租或出借前項零件者，處 1 年以上 7 年以
下有期徒刑，併科新台幣 500 萬元以下罰金。
意圖供自己或他人犯罪之用，而犯前 2 項之罪者，處 5 年以上
有期徒刑，併科新台幣 1000 萬元以下罰金。
未經許可，持有、寄藏或意圖販賣而陳列第1 項所列零件者，處
6 月以上5 年以下有期徒刑，併科新台幣300 萬元以下罰金。
第 1 項至第 3 項之未遂犯罰之。
槍砲彈藥刀械管制條例第8條：
未經許可，製造、販賣或運輸鋼筆槍、瓦斯槍、麻醉槍、獵槍、
空氣槍或第4 條第1 項第1 款所定其他可發射金屬或子彈具有殺
傷力之各式槍砲者，處無期徒刑或5 年以上有期徒刑，併科新臺
幣1 千萬元以下罰金。
未經許可，轉讓、出租或出借前項所列槍枝者，處5 年以上有期
徒刑，併科新臺幣1 千萬元以下罰金。
意圖供自己或他人犯罪之用，而犯前二項之罪者，處無期徒刑或
7 年以上有期徒刑，併科新臺幣1 千萬元以下罰金。
未經許可，持有、寄藏或意圖販賣而陳列第1 項所列槍枝者，
處3 年以上10年以下有期徒刑，併科新臺幣700 萬元以下罰金。
第 1 項至第 3 項之未遂犯罰之。
槍砲彈藥刀械管制條例第12條：
未經許可，製造、販賣或運輸子彈者，處1 年以上7 年以下有期
徒刑，併科新台幣500 萬元以下罰金。
未經許可，轉讓、出租或出借子彈者，處6 月以上5 年以下有期
徒刑，併科新台幣300 萬元以下罰金。
意圖供自己或他人犯罪之用，而犯前二項之罪者，處3 年以上10
年以下有期徒刑，併科新台幣700 萬元以下罰金。
未經許可，持有、寄藏或意圖販賣而陳列子彈者，處5 年以下有
期徒刑，併科新台幣300 萬元以下罰金。
第 1 項至第 3 項之未遂犯罰之。
附表：
┌──┬───────────────┬────────────────┐
│編號│        名稱及數量            │         備           註        │
├──┼──┬───────┬────┼────────────────┤
│ 一 │ 1  │轉輪          │柒拾伍個│(1)被告甲○○於警局組裝之土造轉輪│
│    │    │              │        │  霰彈槍12支共有12個轉輪。      │
│    │    │              │        │被告甲○○新莊住處另查獲64個轉│
│    │    │              │        │  輪。                          │
│    │    │              │        │(3)應依刑法第38條第1 項第1 款之規│
│    │    │              │        │  定宣告沒收。                  │
│    ├──┼───────┼────┼────────────────┤
│    │ 2  │金屬槍管      │拾肆支  │(1)被告甲○○於警局組裝之土造轉輪│
│    │    │              │        │  霰彈槍12支共有12支槍管。      │
│    │    │              │        │(2)被告甲○○新莊住處另查獲2 支槍│
│    │    │              │        │  管。                          │
│    │    │              │        │(3)應依刑法第38條第1 項第1 款之規│
│    │    │              │        │  定宣告沒收。                  │
│    ├──┼───────┼────┼────────────────┤
│    │ 3  │金屬槍身      │拾肆個  │(1)被告甲○○於警局組裝之土造轉輪│
│    │    │              │        │  霰彈槍12支共有12個槍身。      │
│    │    │              │        │(2)被告甲○○新莊住處另查獲2 個槍│
│    │    │              │        │  身。                          │
│    │    │              │        │(3)應依刑法第38條第1 項第1 款之規│
│    │    │              │        │  定宣告沒收。                  │
│    ├──┼───────┼────┼────────────────┤
│    │ 4  │金屬扳機      │拾貳個  │(1)被告甲○○於警局組裝之土造轉輪│
│    │    │              │        │  霰彈槍12支共有12個金屬扳機。  │
│    │    │              │        │(2)應依刑法第38條第1 項第1 款之規│
│    │    │              │        │  定宣告沒收。                  │
│    ├──┼───────┼────┼────────────────┤
│    │ 5  │金屬撞針      │拾貳支  │(1)被告甲○○於警局組裝之土造轉輪│
│    │    │              │        │  霰彈槍12支共有12支金屬撞針。  │
│    │    │              │        │(2)應依刑法第38條第1 項第1 款之規│
│    │    │              │        │  定宣告沒收。                  │
├──┼──┴───────┴────┼────────────────┤
│ 二 │送鑑槍枝壹支（槍枝管制編號1102│應依刑法第38條第1 項第1 款之規定│
│    │028527號），認係土造轉輪霰彈槍│宣告沒收。                      │
│    │，擊發功能正常，可供擊發適用子│                                │
│    │彈使用，認具殺傷力。          │                                │
├──┼───────────────┼────────────────┤
│ 三 │送鑑槍枝壹支（槍枝管制編號1102│應依刑法第38條第1 項第1 款之規定│
│    │028530號），認係土造轉輪霰彈槍│宣告沒收。                      │
│    │，擊發功能正常，可供擊發適用子│                                │
│    │彈使用，認具殺傷力。          │                                │
├──┼───────────────┼────────────────┤
│ 四 │起子、扳手各壹支              │應依刑法第38條第1 項第2 款之規定│
│    │                              │宣告沒收。                      │
│    │                              │                                │
├──┼───────────────┼────────────────┤
│ 五 │零組件壹批（含金屬彈簧28條及金│無庸諭知沒收。                  │
│    │屬塊狀物、螺絲、金屬棒狀物、金│                                │
│    │屬撞針半成品共86件）          │                                │
├──┼───────────────┼────────────────┤
│ 六 │存摺1 本、行動電話2 支、租賃契│無庸諭知沒收。                  │
│    │約書1 本、本票9 張、匯款單據4 │                                │
│    │張、名片本1 本、印章2 枚、行照│                                │
│    │1 張、鐵珠1顆                 │                                │
└──┴───────────────┴────────────────┘


司法院資訊處製作；財團法人民間司法改革基金會備份。
